【裁判字號】    89,易,4552
【裁判日期】    900119
【裁判案由】    詐欺
【裁判全文】
臺灣板橋地方法院刑事判決                        八十九年度易字第四五五二號
    公  訴  人  臺灣板橋地方法院檢察署檢察官
    被      告  甲○○
                乙○○
右列被告因詐欺案件，經檢察官提起公訴（八十九年度偵字第一三ＯＯ號），本院判
決如左：
    主  文
甲○○、乙○○共同連續意圖為自己不法之所有，以詐術使人將本人之物交付，各處
有期徒刑陸月，如易科罰金以佰元折算壹日，均緩刑年。
    事  實
一、甲○○與乙○○原為夫妻關係，甲○○分別召集自民國（下同）八十六年三月五
    日至八十九年二月五日，會員共四十五人，每會新台幣（下同）一萬元之互助會
    （下稱甲會），及自八十七年五月十日至八十九年十月十日，會員共三十五人，
    每會一萬元之互助會（下稱乙會），均採內標方式標會，由甲○○或乙○○負責
    開標、收取標金、交付得標會款情事，詎於八十八年六月間，甲○○已向數會員
    宣布停止標會，竟與乙○○基於共同意圖為自己不法所有之概括犯意，隱瞞已停
    會之事實，連續自八十八年七月間起至九月間止，以電話向會員丙○○虛報八十
    八年七月至九月間之得標利息，致丙○○陷於錯誤，而七次在台北縣中和市○○
    街六十四號，以支票給付八十八年七月至九月間甲會（甲會部分因八月份有加標
    一次，故交付二次會款，依序為一萬八千二百元、一萬八千元、一萬八千元、一
    萬七千八百元）及乙會（三次均為一萬六千元）之會款予甲○○、乙○○，共計
    詐得十二萬元。
二、案經丙○○訴由臺灣板橋地方法院檢察署檢察官偵查起訴。
    理  由
一、訊據被告甲○○坦承因有太多債權人，所以停標後還繼續向告訴人收會錢之行為
    ，惟辯稱：會是八十八年七月才結束，不是六月份云云；被告乙○○亦坦承互助
    會會首雖係甲○○，但甲○○如沒有時間，會幫她去收會錢，幫她拿會款支票去
    提示等語。經查：
  (一)右揭事實，業據告訴人指訴明確，並到庭結證稱：會已經停了，被告二人還來向
    我收會錢，我每次繳會錢都是用支票，乙○○確實有到我辦公室收會錢，所以認
    為他們兩人詐欺我等語（見審理筆錄），復提出繳交八十八年七至九月之會款支
    票正反面影本七紙附於偵查卷可稽，支票背面分別有甲○○、乙○○提示時之簽
    名，其指訴應非子虛。
  (二)證人王彩霞於偵查中結證稱：我跟乙會，八十八年五月我繳死會錢之後，會首說
    該會結束，我就跟她結算等語；證人陳美惠結證稱：我兩個會都有跟，八十八年
    五月會首說要停止，之後我就沒有給她錢等語（見八十九年十月三十日偵訊筆錄
    ），其所述情節相符，應堪採信，是被告甲○○所稱，互助會係至八十八年七月
    才結束云云，尚難採信。此外，復有互助會會單二紙足資佐證。被告二人明知互
    助會已停止開標，但因本身負債累累，而共同隱瞞此一事實，並向告訴人虛報得
    標利息，繼續收取會款，其有不法所有之意圖自明。事證明確，被告二人犯行堪
    以認定。
二、核被告二人所為，均係犯刑法第三百三十九條第一項之詐欺取財罪。被告二人有
    犯意聯絡、行為分擔，均為共同正犯。被告等前後七次犯行，時間緊接，犯罪構
    成要件相同，顯係基於概括犯意而為，為連續犯，應依刑法第五十六條規定，以
    一罪論，並加重其刑。爰審酌被告二人犯罪之動機、目的、手段，及其品性、生
    活狀況、智識程度、詐得十二萬元，犯罪所生損害非輕，及犯罪後被告甲○○自
    八十八年十月間起，陸續匯款予告訴人共計九萬五千元，有匯款單十紙在卷可稽
    ，足認被告黃秀英犯罪後，尚知賠償告訴人之損失，態度良好等一切情狀，量處
    如主文所示之刑。再刑法第四十一條原規定有期徒刑得易科罰金之範圍，僅以犯
    最重本刑三年以下有期徒刑之刑之罪為限，然於九十年一年十日公布施行，同年
    一月十二日生效之修正後刑法第四十一條第一項規定犯最重本刑為五年以下有期
    徒刑以下之刑之罪，而受六月以下有期徒刑之宣告者，得易科罰金，比較新舊法
    之規定，以新法較有利於被告，爰依刑法第二條第一項前段之規定，適用修正後
    之刑法第四十一條第一項，諭知易科罰金之折算標準。又被告二人前均未曾受有
    期徒刑以上刑之宣告，因一時失慮，偶罹刑典，事後已坦承犯行，深具悔意，認
    經此偵審及此刑宣告之教訓後，應知警惕而無再犯之虞，本院因認暫不執行其刑
    為當，均予以宣告緩刑三年，用啟自新。
據上論斷，應依刑事訴訟法第二百九十九條第一項前段，刑法第二條第一項前段、第
二十八條、第五十六條、第三百三十九條第一項、第四十一條第一項、第七十四條第
一款，罰金罰鍰提高標準條例第一條前段、第二條，判決如主文。
本案經檢察官李傳侯到庭執行職務
中      華      民      國      九十        年    一      月    十八    日
          臺灣板橋地方法院刑事第三庭
                                          法  官  蕭  一  弘
右正本證明與原本無異。
如不服本判決，應於判決送達後十日內，向本院提出上訴狀。
                                          書記官  王  苑  琦
中      華      民      國      九十        年    二      月    二      日
附錄本案論罪科刑法條全文：
刑法第三百三十九條
意圖為自己或第三人不法之所有，以詐術使人將本人或第三人之物交付者，處五年以
下有期徒刑、拘役或科或併科一千元以下罰金。
以前項方法得財產上不法之利益或使第三人得之者亦同。
前二項之未遂犯罰之。


司法院資訊處製作；財團法人民間司法改革基金會備份。
